【裁判字號】    89,訴,478
【裁判日期】    900410
【裁判案由】    殺人未遂
【裁判全文】
臺灣基隆地方法院刑事判決                          八十九年度訴字第四七八號
    公  訴  人  臺灣基隆地方法院檢察署檢察官
    被      告  丁○○
    選任辯護人  黃丁風律師
右列被告因殺人未遂案件，經檢察官提起公訴（八十九年度偵字第一五七七號）及移
送併辦（八十九年偵字第四Ｏ八三號），本院判決如左：
    主      文
丁○○共同殺人未遂，處有期徒刑伍年肆月。
    事      實
一、丁○○原經銷捲尺生意，己○○則為其公司業務員，雙方因貨款有所糾紛，丁○○亟思討回該筆債務。民國八十九年二月五日適值農曆春節，丁○○思及己○○
    原經乙○○介紹進入其公司，乃與戊○○、吳建明攜西瓜刀一把，開車前往臺北
    縣貢寮鄉○○街二六巷二二之七號，即乙○○之母甲○○○（亦為丁○○之乾媽
    ）住處找尋己○○。同日十七時三十分許，於該處適遇前已到達之己○○，丁○○、戊○○即與己○○間發生爭執。己○○見丁○○等人多勢眾，惟恐吃虧，乃
    由該處廚房內取出菜刀一把拿於手中。丁○○與戊○○二人見狀，怒而頓萌殺人
    之故意，在該處之客廳內，先由戊○○抓住己○○胸前衣服，繼由丁○○自其車
    上取出預藏之西瓜刀（檢察官誤為水果刀）一把，持以砍殺己○○，第一刀砍向
    己○○頭部，己○○以右手擋開，第二刀再砍往己○○之右頸部，致己○○受有
    右臉皮缺損、右手臂切割傷併尺骨骨折、神經、血管及肌腱斷裂、右頸部撕裂傷
    等傷害，當場血流如注倒地，丁○○與戊○○二人即趁亂逃離現場，丁○○並將
    該西瓜刀順手丟棄而滅失（戊○○部分本院另案審理中），己○○嗣經在場之甲○○○、乙○○送醫急救始倖免於難。
二、案經己○○訴由臺北縣警察局瑞芳分局報請臺灣基隆地方法院檢察署檢察官偵查
    起訴及移送併辦。
    理      由
一、訊據被告丁○○固坦承於右揭時地持西瓜刀砍傷己○○等情不諱，惟矢口否認有
    何殺人犯行，並辯稱：係己○○先持菜刀欲傷害伊及兄長戊○○，為求自保，伊
    始自己○○之車上拿取己○○所有之西瓜刀一支，行使正當防衛，不得已將己○○砍傷，並無殺人之故意。又因該處附近醫療設備不足，至基隆路途遙遠，己○○又耽擱很久始送醫救治，傷勢才會如此嚴重云云。
二、經查：
    (一)右揭事實業據被害人己○○於偵審中指訴綦詳，並有其受傷之診斷證明書附卷
      可稽，且其指證事實核與證人甲○○○於警訊及本院調查時證稱：被告哥哥（
      指戊○○）拉住告訴人的胸前衣服，其上去攔阻，：：但被告的哥哥，叫被告
      去拿刀子，：：因被告就出去拿了一支刀子，切西瓜的，他們殺完後，就走了
      ，發生事情是在客廳，：：被告殺一刀告訴人擋住，所以殺到手臂，另一刀是
      （朝）告訴人右邊臉頰及肩膀處，又稱：（問：除丁○○出手外，還有其他人
      出手？）沒有，但他哥哥（指戊○○）拉住告訴人的胸前（衣服），被告殺告
      訴人時，他哥哥還有拉住（告訴人），但殺完後就放手等情相符（臺北縣警察
      局瑞芳分局警卷、本院八十九年九月十九日訊問筆錄）。至於證人乙○○於本
      院調查中供證稱：有看到吳建明、丁○○、戊○○及一個不認識的人，他們有
      人拉衣服，有人拉衣領，有人拉手，：：後來我聽戊○○說叫丁○○去拿刀子
      ，丁○○從他自用車子裏拿出一把刀子，丁○○拿出一支，戊○○拿一支，吳
      建明還抓住己○○，：：我看到丁○○往己○○脖子上砍去，另外己○○用手
      去擋，丁○○又砍一刀，我確定是丁○○砍等語（本院八十九年十一月二十二
      日訊問筆錄），其供述被告持刀砍殺己○○之事實與前述己○○、甲○○○之
      供述相符，固堪採為前揭犯罪事實之證據，惟其指吳建明及另一不詳姓名之人
      亦參與並拉住被害人，且戊○○亦持刀部分，與己○○於案發之初警訊時所供
      另外二名男子在屋外觀看等情出入甚鉅，應係事後誤記，此部分本院不予採取
      。
    (二)證人乙○○、丙○○於警訊時雖證稱己○○有拿菜刀，然證人甲○○○即被告
      之乾媽，在警訊中證稱：（己○○當時）沒有反擊等語（同上警卷），證人甲○○○係被告之乾媽，為被告及甲○○○自承在卷，衡情應無迴護他人，設詞
      誣陷被告之必要。再參諸事發地點為甲○○○住處客廳，為己○○等指證在卷
      ，亦為本院履勘屬實，有勘驗現場圖示、照片在卷可按。己○○果有以菜刀揮
      砍戊○○，被告自當隨手以現場之物品抵擋，或即走避，何以從容轉身走向停
      於屋外距離十餘公尺之貨車，並取出預藏之西瓜刀重返現場？堪認己○○當時
      雖手持菜刀，但未以之實施侵害。退而言之，縱認己○○持刀為現在不法之侵
      害，然被告既已離去現場，己○○所為侵害自已過去而非「現在」。被告持刀
      重返甲○○○住處客廳，乃實施另一現在不法侵害，要無實施正當防衛可言。
    (三)被告行兇之西瓜刀長約一尺半至二尺，為單面開鋒，刀鋒銳利，為被告及被害
      人所自承，並有二人庭繪之西瓜刀形狀圖在卷足憑。而人之頭部、頸部為人體
      重要部位，且極脆弱，持上開利器加以砍殺，足以致人於死，此為一般人及被
      告所明知，被告卻持西瓜刀接連二刀砍向己○○之頭部及右頸部，致其右臉皮
      缺損、右手臂切割傷併尺骨骨折、神經、血管及肌腱斷裂、右頸部撕裂傷，已
      如前述診斷證明書所載，足見其用力至猛，殺意至堅。被害人送醫時右頸之傷
      口傷及外頸靜脈，流血極多，右腕傷及尺動脈，流血極多，剛至急診時血壓偵
      測不到，而且血色素降至七．八（正常男子為十三．五至十七．五），呈休克
      狀態，有生命危險，亦有長庚紀念醫院基隆分院長庚院基字第一三二Ｏ號函
      在卷可參，且被告砍殺被害人後即逃逸無蹤，而由甲○○○囑其子乙○○將之
      送醫，為甲○○○證述在卷，被告有殺人之故意昭然若揭，所辯並無致死之意
      ，核屬事後圖卸飾詞，不足採信。
    (四)綜上所述，被告犯罪事證明確，犯行堪以認定，應予依法論科。
二、查被告丁○○於右揭時地，基於殺人之故意，持西瓜刀砍殺被害人己○○頭頸部
    ，己○○經送醫救治幸未致死，核其所為，係犯刑法第二百七十一條第二項第一
    項之殺人未遂罪。戊○○於被告持刀砍殺己○○時，尚抓住被害人衣服，已如前
    述認定，顯見二人間互有犯意聯絡與行為分擔，應論以共同正犯。被告著手於殺
    人行為構成要件之實行，而未致被害人死亡之結果，其行為尚屬未遂，依法宜減
    輕其刑。至檢察官移送併辦與原起訴部分為同一事實，併此敘明。爰審酌被告偶
    因金錢糾紛即萌殺意，危害他人生命身體法益至深且鉅，犯後猶飾詞諉責，未見
    悔意，亦未與被害人和解賠償所受損害等一切情狀，量處如主文所示之刑示懲。
    被告持以供犯罪所用之西瓜刀一把，並未扣案，且據被告供承將該刀丟棄於事發
    現場，不知道該刀現在何處，顯已滅失，自毋庸諭知沒收，併此敘明。
據上論斷，應依刑事訴訟法第二百九十九條第一項前段，刑法第二十八條、第二百七
十一條第二項第一項、第二十六條前段，判決如主文。
本案經檢察官黃士元到庭執行職務。
中      華      民      國    九十      年      四      月      十      日
臺灣基隆地方法院刑事第二庭
                                            法  官    邱  志  平
右正本證明與原本無異。
對於本件判決如有不服，應於收受送達後十日內，向本院提出上訴狀，上訴於臺灣高
等法院，並按他造當事人之人數附具繕本。
                                            書記官    彭  淑  芳
中      華      民      國    九十      年      四      月     十七     日
附錄論罪法條：
刑法第二百七十一條第一項、第二項：
殺人者，處死刑、無期徒刑或十年以上有期徒刑。
前項之未遂犯罰之。


司法院資訊處製作；財團法人民間司法改革基金會備份。
